【裁判字號】    99,上訴,1377
【裁判日期】    991116
【裁判案由】    強盜等
【裁判全文】
臺灣高等法院高雄分院刑事判決        99年度上訴字第1377號
上  訴  人  臺灣高雄地方法院檢察署檢察官
上  訴  人
即  被  告  乙○○
選任辯護人  法律扶助李靜怡律師
上  訴  人
即  被  告  甲○○
選任辯護人  法律扶助黃偉欽律師
上列上訴人因被告強盜等案件，不服臺灣高雄地方法院99年度訴
字第521 號中華民國99年7 月8 日第一審判決（起訴案號：臺灣
高雄地方法院檢察署98年度偵字第37417 號），提起上訴，本院
判決如下：
    主  文
原判決關於乙○○、甲○○共同攜帶兇器強盜罪及甲○○被訴竊
罪無罪部分，暨定應執行刑部分均撤銷。
乙○○共同犯攜帶兇器強盜罪，處有期徒刑玖年，扣案之帽子壹
頂、手套壹雙、口罩壹個、未扣案之可發射子彈具有殺傷力之改
造手槍壹支，均沒收之。
甲○○共同犯攜帶兇器強盜罪，處有期徒刑玖年，扣案之帽子壹
頂、手套壹雙、口罩壹個、未扣案之可發射子彈具有殺傷力之改
造手槍壹支，均沒收之；又犯竊盜罪，處有期徒刑陸月。
其他上訴駁回（甲○○所犯共同非法持有可發射子彈具殺傷力之
槍枝罪、共同攜帶兇器竊盜罪、非法持有可發射子彈具殺傷力之
槍枝罪部分）。
甲○○上開第三項撤銷改判部分所處之刑，與上訴駁回之共同非
法持有可發射子彈具殺傷力之槍枝罪所處有期徒刑年肆月，併
科罰金新臺幣捌萬元，罰金如易服勞役，以新臺幣壹仟元折算壹
日，未扣案之可發射子彈具有殺傷力之改造手槍壹支沒收，及共
同攜帶兇器竊盜罪所處有期徒刑捌月，及非法持有可發射子彈具
殺傷力之槍枝罪所處有期徒刑年肆月，併科罰金新臺幣拾萬元
，罰金如易服勞役，以新臺幣壹仟元折算壹日，扣案之可發射子
彈具有殺傷力之改造手槍壹支（含彈匣壹個，槍枝管制編號00
00000000號），制式子彈顆沒收。應執行有期徒刑拾
肆年拾月，併科罰金新臺幣拾伍萬元，罰金如易服勞役，以新臺
幣壹仟元折算壹日，扣案之帽子壹頂、手套壹雙、口罩壹個、可
發射子彈具有殺傷力之改造手槍壹支（含彈匣壹個，槍枝管制編
號0000000000號），制式子彈顆，未扣案之可發射
子彈具有殺傷力之改造手槍壹支，均沒收之。
    事  實
一、乙○○、甲○○2 人係高中同學，因無業而缺錢花用，明知
    具有殺傷力之手槍、子彈，均為槍砲彈藥刀械管制條例所列
    管之管制物品，非經中央主管機關許可不得擅自持有，竟仍
    未經許可，由乙○○聯絡甲○○於民國98年11月18日自花蓮
    攜帶其於3 年前自不詳成年人處取得，具有殺傷力之改造槍
    枝1 枝（未扣案）及非制式子彈2 顆（其攜帶3 顆子彈，2
    顆經擊發認具有殺傷力，1 顆未擊發，難認具有殺傷力）至
    高雄，而共同未經許可持有上開槍枝、子彈。於98年11月19
    日上午，乙○○駕駛其所租得之1308—NY號自小客車搭載甲○○外出，2 人基於共同自己不法所有意圖之犯意聯絡，在
    車上共謀持槍強盜在高雄縣鳳山市○○路上之銀樓，謀議既
    定，乙○○即開車搭載甲○○前往高雄縣鳳山市○○路自強
    橋下，於98年11月19日下午7 時許，由乙○○把風，甲○○
    持客觀上具有危險性之兇器板手（未扣案）為工具，共同竊
    取涂棟隆所有停放在該處之自小客車所懸掛之VN—3711號自
    小客車牌照2 面，得手後將上開竊得之車牌懸掛於乙○○所
    承租之上開自小客車上，作為犯罪交通工具。嗣乙○○將上
    開車輛開至高雄縣鳳山市○○路上停放，乙○○及甲○○均
    戴上鴨舌帽、口罩及手套（乙○○配戴之帽子、口罩、手套
    未扣案），乙○○手持鐵鎚1 支（未扣案）、甲○○則持前
    開自花蓮攜來之具有殺傷力之改造手槍1 支及子彈2 顆及未
    證明具殺傷力之子彈1 顆，共同基於強盜、毀損之犯意，於
    98年11月19日下午8 時57分許，進入高雄縣鳳山市○○路54
    號「金文珍銀樓」，由乙○○先大喊一聲「搶劫」，甲○○
    則持槍朝天花板開了1 槍以嚇阻店內人員反抗，至使當時在
    店內之丙○○不能抗拒後，乙○○隨即持鐵鎚敲破擺置金飾
    之桌面式及立式玻璃櫃，2 人動手大肆搜刮置放在桌面式櫃
    中之金戒指，及立櫃中之金項鍊，計強盜得金項鍊12條、墜
    飾2 只、金戒指50只等財物，2 人得手後逃離現場之際，甲○○再持槍朝斜上角射擊1 槍，擊破該店之玻璃門，以阻止
    店內人員追出。甲○○逃出店外後，沿途將其所戴之鴨舌帽
    、口罩、手套等物丟棄在高雄縣鳳山市○○路旁，上開具殺
    傷力之槍枝連同尚未擊發之子彈1 顆則藏放在附近商店之花
    盆中，嗣後則由乙○○依甲○○告知之藏放地點前往取出後
    繼續共同持有，2 人回乙○○住處朋分贓物後，乙○○將其
    強盜所得之金項鍊委由王記盛、蔡明蒼、張凱榮等人，分別
    持往鄭登木、韋木進、龔哲琮、吳佳龍、邱裕隆、徐錦桂、
    黃芊瑜等人所經營之銀樓銷贓變換現金花用；甲○○則回花
    蓮後，將強盜得來之金項鍊、金戒指交由真實姓名不詳之成
    年男子「志文」銷贓變現花用（上開王記盛等人涉嫌贓物罪
    嫌部分，經高雄地方法院檢察署檢察官另行偵辦）。嗣經警
    於高雄縣鳳山市○○路扣得上開帽子、口罩、手套等物後，
    送請DNA 鑑定，並經監視錄影器比對、監聽等方式循線偵辦
    後，於98年12月11日分別在高雄市新興區○○○路69巷8 號
    之1 、花蓮縣花蓮市○○街45號「芒果飯店」前持拘票將乙○○、甲○○拘提到案。
二、甲○○於98年9 月14日18時40分許，在花蓮縣花蓮市○○路
    422 之3 號「聯發自助餐」前，基於為自己不法所有之意圖
    ，竊取僧庭芸所有停放在該處未熄火上鎖之車牌1557—JN號
    自小客車1 輛。嗣經警於98年9 月25日16時許，在花蓮縣花
    蓮市○○街口旁尋獲上開失竊車輛，經採集車內遺留之檳榔
    渣送刑事警察局檢驗DNA 型別鑑定，與甲○○前開持槍強盜
    案後將其所戴之鴨舌帽丟棄在路旁，經警採樣送刑事警察局
    比對後，發現兩者DNA-STR 型別相同，而查悉上情。
三、甲○○明知具有殺傷力之手槍、子彈，均為槍砲彈藥刀械管
    制條例所列管之管制物品，非經中央主管機關許可不得擅自
    持有，竟仍未經許可，單獨基於持有手槍、子彈之犯意，於
    98年12月11日凌晨4 許，在花蓮縣花蓮市○○街「芒果飯店
    」前，以新台幣（下同）3 萬元（該款項已於前一天先行給
    付）之價格，向邱家慶（所涉販賣槍枝、子彈罪嫌部分，另
    由台灣花蓮地方法院檢察署檢察官偵辦，惟邱家慶已於99年
    4 月25日死亡，經該地檢署檢察官為不起訴處分）購得具殺
    傷力之仿BERETTA 廠M9型之半自動改造手槍（含彈匣1 個，
    槍枝管制編號：0000000000號，係仿BERRETTA廠M9型半自動
    手槍製造，換裝土造金屬槍管而成之改造手槍）1 支，及直
    徑9mm 之制式子彈4 顆、直徑8.8mm 之非制式子彈1 顆（扣
    案4 顆制式子彈，經採樣1 顆試射可擊發認具殺傷力，1 顆
    非制式子彈，經試射，可擊發，認亦具殺傷力）未經許可持
    有之。甲○○購得上開具殺傷力之槍枝1 支、子彈5 顆後，
    即將其放入其所駕駛之車牌1308—NY號自小客車後車廂內，
    嗣因其涉犯前開持槍強盜案件，經警於98年12月11日上午5
    時45分許，在花蓮縣花蓮市○○街45號「芒果飯店」前執行
    拘提，並持搜索票在其所駕駛之上開車輛實施搜索時，扣得
    上開槍枝、子彈，而查悉上情。
四、案經金文珍銀樓負責人黃玉瓶及其配偶丙○○訴由高雄縣政
    府警察局鳳山分局報告臺灣高雄地方法院檢察署檢察官偵查
    起訴。
    理  由
壹、程序部分
一、本案被告乙○○僅就原審判決共同攜帶兇器強盜罪部分提起
    上訴，有其上訴狀可憑，並經其陳明在卷，是以原審判決被
    告乙○○如事實一所示之共同攜帶兇器竊盜、共同非法持有
    具殺傷力之槍彈等犯行部分，既未經檢察官及被告提起上訴
    ，即不在本院審理範圍，應不予論列。此未經上訴而確定之
    部分，如合於刑法第51條定應執行刑之要件，自應待本案確
    定後，另由檢察官聲請定應其執行刑，自不待言。
二、證據能力方面
  (一)本案卷附之電話通訊之相關監聽譯文，均為員警依法所監聽
    側錄，其各該監聽側錄時間，亦未逾越通訊監察書所核准監
    聽之期間範圍，而與法律規定相符，自屬公務員依法定程序
    所取得之證據資料；被告及其辯護人就譯文內容之真實性亦
    未爭執，被告乙○○、甲○○亦於審理中肯認其同一性與真
    實性，卷附之該等監聽譯文即具證據能力。
  (二)按鑑定人由審判長、受命法官或檢察官就下列之人選任一人
    或數人充之：一、就鑑定事項有特別知識經驗者。二、經政
    府機關委任有鑑定職務者。再鑑定之經過及其結果，應命鑑
    定人以言詞或書面報告。鑑定人有數人時，得使其共同報告
    之。但意見不同者，應使其各別報告。以書面報告者，於必
    要時得使其以言詞說明。刑事訴訟法第198 條、第206 條分
    別定有明文。卷附之內政部警政署刑事警察局（下稱刑事警
    察局）98年12月7 日第0000000000號鑑定函，98年12月9 日
    刑醫字第0980170739號、98年12月11日刑鑑字第0980162809
    號、99年1 月12日刑鑑字第0000000000號、99年3 月8 日刑
    鑑字第0990011277號函，係檢察官將扣案之改造手槍、子彈
    、彈殼，扣案之帽子、手套、口罩，採樣之檳榔渣送請刑事
    警察局鑑定，其出具之鑑定書面報告，依前揭法律規定，自
    具有證據能力。
三、按被告以外之人於審判外之言詞或書面陳述，除法律有規定
    者外，不得作為證據，刑事訴訟法第159 條第1 項定有明文
    ，此即學理上所稱之「傳聞證據排除法則」，而依上開法律
    規定，傳聞證據原則上固無證據能力，但如法律別有規定者
    ，即例外認有證據能力。又按被告以外之人於審判外之陳述
    ，雖不符同法第159 條之1 至之4 之規定，而經當事人於審
    判程式同意作為證據，法院審酌該言詞陳述或書面陳述作成
    時之情況，認為適當者，亦得為證據，同法第159 條之5第1
    項定有明文。查本判決下列所引用之證據，均經被告、辯護
    人、檢察官於本院審理中同意作為證據（見本院卷第55、13
    8 頁），本院審酌該等傳聞證據作成時之狀況，並無違法或
    不當等不宜作為證據之情形，依前開說明，亦得作為證據。
貳、實體部分：
一、事實一部分：
  (一)被告乙○○、甲○○對於上開事實一所涉非法持有可發射子
    彈具殺傷力之槍枝罪、攜帶兇器竊盜罪、攜帶兇器強盜罪等
    犯行，業於偵查、原審及本院審理中坦承不諱，其分別就犯
    罪情節始末供述在卷，除互核大致相符外，亦與證人即被害
    人丙○○於警詢、偵查之證述相合，其犯案後銷贓過程，亦
    經證人王記盛、蔡明蒼、張凱榮、鄭登木、龔哲琮、邱裕隆
    、韋木進、徐錦桂、黃芊瑜等人證述在卷，另有高雄縣政府
    警察局鳳山分局搜索扣押筆錄、目錄表、收據各3 份，高雄
    縣政府警察局現場勘驗報告、內政部警政署刑事警察局（下
    稱刑事警察局）98年12月7 日第0000000000號鑑定函，98年
    12月9 日刑醫字第0980170739號、98年12月11日刑鑑字第09
    80162809號鑑定函，帝王大飯店現場勘查採證報告表、通訊
    監察譯文、金文珍銀樓損失金飾清單、現場勘查照片、帝王
    別館旅客登記表、當舖典當物品登記簿、失車- 唯讀案件基
    本資料、佳利山銀樓金飾買入登記簿、嘉珍銀樓原料金買進
    登記簿、億大銀樓原料金買進登記簿、嘉珍黃金珠寶銀樓原
    料金買進登記簿、金太銀樓原料金買進登記簿等件附卷可佐
    ，足認被告上開任意性自白核與事實相符，上開事實，均堪
    認定。
  (二)再起訴書雖認被告2 人強盜得金項鍊至少12條、金戒指約10
    0 只等情，惟為被告否認，被告乙○○辯稱：伊強盜所得係
    金項鍊11條、墜飾2 只、金戒指50只等語，而告訴人於偵查
    中則提出損失清單，主張伊遭強盜損失計金項鍊15條、墜飾
    3 只重約22台兩、金戒指123 只重量約19台兩（見偵一卷第
    252 頁），並證稱：我是依放戒指的位置有幾個缺來算，金
    項鍊也是依懸掛的勾勾來清算，鄰居有說看到被告搶完出去
    後，沿路有掉一些戒指下來，有人撿了2 、3 個回來給我等
    語（見偵一卷第246-247 、250 頁）。惟告訴人於警詢時已
    證稱：伊損失之數量沒有辦法完全準確，金文珍銀樓所進貨
    之金飾沒有進貨清單明細或是帳單清冊等語（偵二卷第11-
    12頁），於偵查中亦證稱：我們店沒有每天盤點，且也沒有
    進貨單據，庭呈的清單重量是預估等語（偵一卷第247 頁）
    ，於本院審理中亦證稱，伊銀樓業並無法取得進貨憑證等語
    （本院卷第93頁），可知告訴人所提出之損失清單僅憑其印
    象估算，並無法確實證明其損失數量甚明。再據本院當庭勘
    驗金文珍銀樓98年11月19日下午9 時08分起強盜時之監視錄
    影光碟結果，認監視畫面中二名歹徒係於9 時12分39秒進入
    金文珍銀樓，其中持槍歹徒（即甲○○）自9 時12分53 秒
    至9 時12分57秒跑出銀樓止，於CH1 畫面中二手抓取1 個紅
    色展示盒約2 次，另一持鐵鎚歹徒（即乙○○）自9 時12分
    44秒至9 時13分01秒跑出銀樓止，於CH1 畫面二手中抓取2
    個紅色展示盒約5 次明確（本院卷第106-107 頁），則被告
    甲○○強取金飾之時間不過為4 秒鐘，被告乙○○強取金飾
    之時間不過為17秒鐘，再參以證人丙○○到庭證稱：依其經
    營銀樓之經驗，通常用手一次可抓取5-8 個金戒指，一次可
    抓取10條以上之項鍊等語（本院卷第93頁），則以被告乙○○當時二手抓取5 次，被告甲○○二手抓取1 次（需扣取抓
    取項鍊之次數）計算，渠該次強盜行為至多可得之金戒指亦
    僅為96只（8 6 2 ），顯無從獲取告訴人所指之123 只
    ，再衡諸被告強盜之時間甚短，情形急迫，且被告擊破櫃檯
    玻璃之碎片亦同時散落在金飾上（見他卷第12頁相片），一
    旦抓取勢必連同破璃碎片握在手中，則被告一次抓取之金戒
    指數量實難達最多之8 只，衡情應以被告乙○○自承之金戒
    指50只及墜飾2 只較符實際。至被告乙○○選任辯護人雖以
    被告乙○○分得金項鍊8 條，而被告甲○○自承分得項鍊3
    條，認被告共同強盜所得金項鍊應為11條，惟被告乙○○於
    偵查中及原審均始終供明伊分得8 條金項鍊，甲○○分得4
    條等語明確（見偵一卷第144 頁、聲羈卷第7 頁、原審卷第
    54頁），參以被告甲○○於原審亦供稱金項鍊是11-12 條（
    原審卷第14頁），亦不否認有強盜取得12條之可能，則本案
    強盜所得之金項鍊部分，應以被告乙○○所供之12條為可採
    ，併此指明。
  (三)又扣案之槍枝與本件強盜案現場所採得之彈頭、彈殼，經鑑
    定後，無法比對是否為扣案之槍枝所擊發一事，有內政部警
    政署刑事警察局99年3 月8 日刑鑑字第0990011277號函附卷
    可稽（見偵一卷第258 頁）。依被告甲○○供稱：其遭拘提
    當日所持之槍彈，係前一日（98年12月10日）向邱家慶所購
    買，隔日凌晨取得，強盜金文珍銀樓之槍彈，是3 年前取得
    ，乙○○叫我把槍帶到高雄時，我才把槍帶來，強盜案後，
    我已把槍交給乙○○處理等語；而被告乙○○供稱：案發後
    甲○○告訴我槍械丟在鳳山市○○街與光遠路一家泡沫紅茶
    店前之花盆內，我即騎機車前往該處，將該槍械拿回家，並
    在隔日（20日），將該槍枝丟入河東路與五福路處之愛河內
    等語，足見被告乙○○、甲○○涉犯本件強盜案所使用之手
    槍並非扣案之槍枝，而其用以強盜之槍、彈，雖經乙○○供
    稱已丟入愛河，惟經警帶同乙○○至該處指認後打撈無著，
    目前尚未能尋獲，有卷附之現場勘查照片可稽。然上開槍、
    彈雖未扣案，惟參諸98年11月19日該日，被告甲○○係持槍
    往金文珍銀樓天花板、玻璃門各射擊一槍，玻璃門因而碎裂
    一情，業經證人丙○○證稱在卷，並有現場照片附卷可稽，
    是該手槍擊發功能正常，且能供擊發金屬製子彈使用，其應
    具殺傷力無誤，而現場扣得之彈殼2 顆、彈頭2 顆、底火皿
    1 個、彈頭碎片1 顆，均金屬製，且能正常擊發，是被告2
    人至少持有2顆具殺傷力之子彈一事，則足堪確認無訛。
  (四)綜上，本件事證明確，被告乙○○、甲○○共同攜帶兇器強
    盜、毀損，被告甲○○共同攜帶兇器竊盜、非法持有具殺傷
    力之槍、彈2 罪等犯行，均堪認定，應予依法論科（被告乙○○就其攜帶兇器竊盜、非法持有具殺傷力之槍彈部分未經
    上訴）。
二、事實二部分
    訊據被告甲○○矢口否認上開竊盜犯行，辯稱：這是我朋友
    「阿忠」開車載我出去兜風時，我把檳榔渣吐在車上所遺留
    的，我並沒有偷車云云。經查：
  (一)98年9 月14日下午6 時40分許，僧庭芸前往花蓮縣花蓮市○○路422 之3 號「聯發自助餐」購買便當，將其所有車牌15
    57-JN 號自小客車停放在該處，未熄火上鎖即離開，其隨後
    從自助餐店出來時，即發現上開車輛已遭竊，經證人僧庭芸
    於警詢時證述在卷（見原審卷第72-73 頁），堪以認定。
  (二)又該車於98年9 月25日尋獲時，在該車駕駛座地板採樣到檳
    榔渣1 枚，經DNA 鑑定後，與甲○○前開持槍強盜案所戴之
    鴨舌帽DNA-STR 型別相同一事，有內政部警政署刑事警察局
    98年9 月29日刑醫字第0980136640號鑑驗書、98年12 月7日
    刑醫字第0000000000號鑑驗書（原審卷第64-68 頁），而該
    檳榔渣發現時，呈乾燥狀態，亦未有容器裝著之情，亦有原
    審電詢鑑識人員許劍鋒明確，有原審公務電話紀錄在卷可佐
    （原審卷第131 頁），此並為被告甲○○所不爭執，則上開
    採樣檳榔係在駕駛座上，並未在其他位置發現檳榔渣，且一
    般人亦不致朝他人座位丟棄或吐檳榔渣，足見被告甲○○確
    曾駕駛上開失竊車輛，始在駕駛座遺留該檳榔渣無疑，並非
    僅受人搭載而已。再參以遭竊地點及被告住處均為花蓮市，
    有密切之地緣關係，而被告就其所指「阿忠」之男子之真實
    姓名年籍，始終無法明確交代，亦不知其所在，顯見其與「
    阿忠」並不熟識，而無任何信賴關係，則被告甲○○何以輕
    易受「阿忠」之搭載？其搭載之目的為何？其均未能明確解
    釋，更與常情未符。
  (三)況該竊賊竊取該車之過程，均為路旁之監視錄影機所攝，有
    監視錄影光碟1 片附卷可稽（見同上卷第83頁）。核諸該監
    視錄影光碟翻拍照片（見原審卷第130 頁），可見該名竊車
    之男子見被害人未鎖車後，即單獨1 人上前將該車開走。再
    被告甲○○已自承其身高176 公分，體重85公斤，而該名竊
    賊之身形經本院當庭勘驗後，認其身形高大壯碩，與被告甲○○之身形相似（見本院卷125 頁），亦足佐證被告甲○○
    確為當日行竊上開車輛之人無誤，以被告上開所辯，悖於常
    情，該「阿忠」之男子，無非渠任意杜撰，不足採信。本件
    事證明確，被告甲○○竊盜堪以認定，應依法論科。
三、事實三部分：
    被告甲○○於原審及本院審理中對事實三之非法持有具殺傷
    力之槍彈犯行均坦承不諱，並有高雄縣政府警察局鳳山分局
    搜索扣押筆錄、扣押物品收據及目錄表、槍枝初步檢視報告
    表各1 份、查獲照片等件在卷足佐。再扣案之槍彈經送鑑定
    結果：(1) 扣案之手槍1 支（槍枝管制編號：0000000000）
    ，認係改造手槍，由仿BERETTA 廠M9型半自動手槍製造之槍
    枝，換裝土造金屬槍管而成，擊發功能正常，可供擊發適用
    子彈使用，認具殺傷力；(2) 扣案之子彈5 顆，其中4 顆，
    認均係口徑9mm 制式子彈，採樣1 顆試射，可擊發，認均具
    殺傷力。其中1 顆，認非制式子彈，係金屬彈殼組合直徑8.
    8mm 金屬彈頭而成，經試射，可擊發，認具殺傷力等情，有
    上開刑事警察局99年1 月12日第0000000000號鑑定書在卷可
    稽。足徵被告甲○○上開自白，核與卷內積極事證相符，堪
    以採信。是被告甲○○另單獨基於非法持有槍彈之犯意，非
    法持有具殺傷力之改造手槍1 把及制式子彈4 顆、非制式子
    彈1 顆一事，事證亦屬明確，其犯行足堪認定。
四、論罪：
    按刑法之攜帶兇器之加重要件，此所謂兇器，其種類並無限
    制，凡客觀上足對人之生命、身體、安全構成威脅，具有危
    險性之兇器均屬之，且祇須行為時攜帶此種具有危險性之兇
    器為已足，並不以攜帶之初有行兇之意圖為必要，最高法院
    79年台上字第5253號判例意旨可資參照。查被告乙○○、甲○○於犯竊盜罪時所攜帶之扳手，犯強盜罪時攜帶之鐵鎚、
    槍彈，客觀上均係為足以殺傷人生命、身體，顯係具有危險
    性之兇器無誤。核被告乙○○、甲○○於事實欄一所為，均
    係犯刑法第321 條第1 項第3 款之攜帶兇器竊盜罪，同法第
    330 條第1 項之攜帶兇器強盜罪、第354 條之毀損罪，槍砲
    彈藥刀械管制條例第8 條第4 項之非法持有改造手槍罪、同
    條例第12條第4 項之非法持有子彈罪。被告甲○○於事實欄
    二所為，係犯刑法第320 條之竊盜罪；事實三所為亦犯槍砲
    彈藥刀械管制條例第8 條第4 項之非法持有改造手槍罪、同
    條例第12條第4 項之非法持有子彈罪。被告乙○○、甲○○
    就事實欄一所犯之攜帶兇器竊盜罪、攜帶兇器強盜罪、毀損
    罪、非法持有改造手槍、子彈罪間，有犯意聯絡及行為分擔
    ，均應論以共同正犯。又被告乙○○、甲○○共同以一行為
    同時持有改造手槍、子彈，而觸犯非法持有改造手槍、非法
    持有子彈2 罪，為想像競合犯，依刑法第55條規定，應從一
    重之槍砲彈藥刀械管制條例第8 條第4 項之共同非法持有改
    造手槍罪處斷。又被告乙○○、甲○○上開共同涉犯毀損罪
    部分，因與其共同涉犯之攜帶兇器強盜罪部分，係基於一犯
    罪決意，為達成該強盜犯行所為之各個舉動，應屬法律概念
    之一行為，其一行為觸犯數罪名，亦為想像競合犯，應依刑
    法第55條規定，從一重之共同攜帶兇器強盜罪處斷。另被告
    甲○○以一行為同時持有改造手槍、子彈部分，亦為想像競
    合犯，同應依刑法第55條規定，從一重之槍砲彈藥刀械管制
    條例第8 條第4 項之非法持有改造手槍罪處斷。又被告乙○○所犯之上開共同攜帶兇器竊盜罪、共同攜帶兇器強盜罪、
    共同非法持有改造手槍罪；甲○○所犯之共同攜帶兇器竊盜
    罪、共同攜帶兇器強盜罪、共同非法持有改造手槍罪、竊盜
    罪、非法持有改造手槍罪各罪間，其犯意各別，行為互殊，
    均應分論併罰之。
五、原判決應予維持及撤銷之理由
  (一)原判決就被告甲○○如事實一所為共同攜帶兇器竊盜罪、共
    同非法持有改造手槍、子彈罪，以及事實三所為非法持有改
    造手槍、子彈罪等部分，適用槍砲彈藥刀械管制條例第8 條
    第4 項、第12條第4 項，刑法第11條前段、第28條、第321
    條第1 項第3 款、第55條、第42條第3 項前段、第38條第1
    項第1 、2 款等規定，並審酌被告甲○○正值青壯，不思正
    當方式取得財物，強盜過程中竊取他人車牌以遮掩自身犯罪
    形跡，侵害他人財產安全，對社會治安之破壞甚為鉅大，惡
    性非輕，實應重懲；又被告甲○○犯下前案後，尚未悔悟，
    竟於數日後仍向他人購買槍彈，非法持有前開具殺傷力之槍
    彈，嚴重威脅社會大眾之生命、財產安全，亦不應輕宥，惟
    念其犯後坦承犯行，態度尚可，並其持有槍彈之時間、犯罪
    手段、目的等一切情狀，量處共同攜帶兇器竊盜罪部分，有
    期徒刑8 月；共同非法持有可發射子彈具殺傷力之槍枝罪部
    分，有期徒刑3 年4 月，併科罰金新臺幣8 萬元；非法持有
    可發射子彈具殺傷力之槍枝罪部分，有期徒刑3 年4 月，併
    科罰金新臺幣10萬元；及就併科罰金部分，均依刑法第42條
    第3 項前段，諭知易服勞役之折算標準以新台幣1,000 元折
    算1 日，並敘明未扣案之可發射子彈具有殺傷力之改造手槍
    1 支及扣案之可發射子彈具有殺傷力之改造手槍壹支（含彈
    匣壹個，槍枝管制編號0000000000號）、制式子彈3 顆沒收
    ，另扣案制式子彈、非制式子彈1 顆各1 顆，因已鑑驗擊發
    失其違禁物之性質，不另為沒收之諭知，以及被告甲○○竊
    盜時所用之扳手1 支，因非違禁物，且未扣案，亦不予宣告
    沒收等。經核原判決此部分認事用法，尚無不合，量刑亦稱
    妥適，被告甲○○上訴意旨指摘原判決此部分量刑過重，為
    無理由，應予駁回。
  (二)原判決就如事實一所示被告2 人共同攜帶攜帶兇器強盜罪部
    分，認事證明確，予以論罪科刑，固非無見，惟查，被告強
    盜所得財物係金項鍊12條、墜飾2 只、金戒指50只，已如上
    述，原判決未勘驗金文珍銀樓監視錄影畫面，詳予查證，徒
    憑告訴人所提出之損失清單，遽為不利被告之認定，尚有疏
    誤，被告乙○○、甲○○就此提出上訴，指摘原判決此部分
    量刑稍重，為有理由；另原判決就如事實二所示被告甲○○
    所犯竊盜罪部分，未予詳查，遽為被告甲○○無罪之諭知，
    亦有未洽，檢察官就此指摘原判決不當，亦有理由，自應由
    本院將原判決關於上開部分及其定應執行刑部分撤銷改判。
六、量刑及沒收：
  (一)爰審酌被告乙○○、甲○○2 人正值青壯，不思以正當之方
    式獲取財物，為貪圖一己之私欲，竟共同持槍強盜銀樓，強
    取他人財物，並在強盜時開槍示警，造成被害人驚恐難以平
    復，侵害他人財產安全，對社會治安之破壞甚為鉅大，惡性
    非輕，實應重懲，另被告甲○○任意竊取他人車輛，毫無尊
    重他人財產權之觀念，亦無足取，而被告2 人迄今並未賠償
    被害人之損失，惟念其2 人均犯後坦承強盜犯行，態度尚可
    ，及衡諸渠等所強盜得之財物價值非微，事後隨即變賣供己
    花用殆盡，及其犯罪手段、目的等一切情狀，分別量處如主
    文第2 項、第3 項所示之刑，並就上開被告甲○○上訴駁回
    之部分，定其應執行刑，併就罰金部分諭知折算標準以新台
    幣1,000 元折算1 日。
  (二)又被告2 人持以強盜所用槍枝，係違禁物，乙○○雖供稱已
    丟入愛河云云，惟經警打撈無著，業如前述，是上開槍枝並
    未能證明業已滅失，故雖未扣案，仍應於被告2 人所犯攜帶
    兇器強盜罪名項下宣告沒收。另強盜當時具有殺傷力之2 顆
    子彈已因全部擊發而用畢，裂解為彈頭及彈殼，不具子彈之
    功能，已非違禁物，即無庸宣告沒收。又警方於高雄縣鳳山
    市○○路85號前方道路扣得之帽子1 頂、手套1 雙、口罩1
    個，為被告甲○○所有並為其犯本件強盜案所用，業經其供
    承在卷，其目的既在用以掩飾面容，方便取物，應依刑法第
    38條第1 項第2 款規定及共犯共同沒收原則，於被告2 人所
    犯攜帶兇器強盜罪罪名項下宣告沒收之。至於被告2 人犯強
    盜案時，被告乙○○所持之鐵鎚，配戴之手套、帽子、口罩
    ，被告2 人犯強盜案所用之槍枝內未擊發子彈1 顆（未經擊
    發，未能證明具有殺傷力而為違禁物，詳後述）等物，雖為
    供被告犯罪所用或犯罪預備之物，惟上開物品並非違禁物，
    復經被告乙○○供稱：業已隨同槍枝一起丟到西子灣內等語
    ，均未扣案，爰不為沒收之諭知。
七、另公訴意旨復認被告甲○○係自花蓮攜帶具有殺傷力之改造
    槍枝1 支、子彈3 顆至高雄，則除上開事實一經論罪之改造
    槍枝1 支、子彈2 顆外，尚非法持有子彈1 顆等情，惟被告
    甲○○於金文珍銀樓係擊發2 槍一情，業經證人丙○○證述
    在卷，並有扣案之彈殼等物可佐，而被告甲○○供稱：剩餘
    的1 顆子彈在槍內，隨著槍交給乙○○處理掉了等語，是剩
    餘之1 顆子彈並未扣案，亦未經擊發，其是否可正常擊發而
    具殺傷力一事，即有疑問，是被告甲○○此部分罪嫌，即屬
    不能證明，惟此部分犯行與前開論罪科刑之共同非法持有改
    造手槍罪犯行間，有想像競合犯之裁判上一罪關係，爰就此
    部分，即不另為無罪之諭知，附此敘明。
據上論斷，應依刑事訴訟法第368 條、369 條第1 項前段、第
364 條、第299 條第1 項前段，刑法第11條前段、第28條、刑法
第320 條第1 項、第330 條第1 項、第354 條、第55條、第38條
第1 項第1 款、第2 款，第51條第5 款、第7 款、第9 款，刑法
施行法第1 條之1 ，判決如主文。
本案經檢察官陳宗吟到庭執行職務。
中    華    民    國    99    年    11    月    16    日
                  刑事第七庭    審判長法  官 莊飛宗
                                      法  官 謝宏宗
                                      法  官 蔡廣昇
以上正本證明與原本無異。
如不服本判決應於收受本判決後10日內向本院提出上訴書狀，其
未敘述上訴理由者，並得於提起上訴後10日內向本院補提理由書
狀（均須按他造當事人之人數附繕本）「切勿逕送上級法院」。
竊盜及加重竊盜罪部分不得上訴。
中    華    民    國    99    年    11    月    16    日
                                      書記官 曾允志
附錄法條：
槍砲彈藥刀械管制條例第8 條第4 項
非法，持有、寄藏或意圖販賣而陳列第1 項所列槍枝者，處
3 年以上10年以下有期徒刑，併科新臺幣700 萬元以下罰金。
槍砲彈藥刀械管制條例第12條第4項
未經許可，持有、寄藏或意圖販賣而陳列子彈者，處5 年以下有
期徒刑，併科新台幣300 萬元以下罰金。
中華民國刑法第320條第1項
（普通竊盜罪、竊佔罪）
意圖為自己或第三人不法之所有，而竊取他人之動產者，為竊盜
罪，處5  年以下有期徒刑、拘役或 5 百元以下罰金。
中華民國刑法第321條第1項第3款
犯竊盜罪而有左列情形之一者，處 6 月以上、 5 年以下有期徒
刑：
三、攜帶兇器而犯之者。
中華民國刑法第330條第1項
犯強盜罪而有第 321 條第 1 項各款情形之一者，處 7 年以上
有期徒刑。
中華民國刑法第354條
毀棄、損壞前二條以外之他人之物或致令不堪用，足以生損害於
公眾或他人者，處 2 年以下有期徒刑、拘役或 5 百元以下罰金
。

司法院資訊處製作；財團法人民間司法改革基金會備份。
